臺灣臺北地方法院刑事判決
110年度訴字第666號
公  訴  人  臺灣臺北地方檢察署檢察官
被      告  簡嘉修



選任辯護人  方怡靜律師（法律扶助）
上列被告等因違反毒品危害防制條例案件，經檢察官提起公訴（
110年度偵字第23763號），本院判決如下：
     主  文
簡嘉修犯如附表一編號1至8「主文」欄所示之罪，各處如附表一
編號1至8「主文」欄所示之刑。應執行有期徒刑參年。
未扣案犯罪所得新臺幣參萬元沒收，於全部或一部不能沒收或不
宜執行沒收時，追徵其價額；另案扣押如附表二所示之物沒收。
    事  實
一、簡嘉修明知甲基安非他命係毒品危害防制條例第2條第2項第
    2款所規定之第二級毒品，不得持有、販賣，竟意圖營利，
    基於販賣第二級毒品之犯意，分別於附表一編號1至8「交易
    時間」、「交易地點」所示之時、地，以上開各編號「行為
    」欄所示之價格及交易方式，各販賣甲基安非他命予「交易
    對象」欄所示之買家。嗣因簡嘉修另案涉及持有毒品犯行為
    警查獲，警循線持本院核發之搜索票，於民國110年8月10日
    12時20分，前往其位在臺北市○○區○○街000巷00弄00號6樓住
    處執行搜索，當場扣得如附表三所示之物，而悉上情。
二、案經臺灣臺北地方檢察署檢察官指揮臺北市政府警察局大安
    分局偵查起訴。
    理  由
一、按刑事訴訟法第159條之1至159條之4為傳聞法則之例外規定
    ，被告以外之人於審判外之陳述，雖不符前4條之規定，而
    經當事人於審判程序同意作為證據，法院審酌該言詞或書面
    陳述作成時之情況，認為適當者，亦得為證據，刑事訴訟法
    第159條之5第1項定有明文。查本判決所引具傳聞性質之各
    項供述證據，業據檢察官、被告簡嘉修及其辯護人同意有證
    據能力（本院卷第61頁至第64頁、第139頁），本院復查無
    該等證據有違背法定程序取得或顯不可信之情狀，依刑事訴
    訟法第159條之5第1項規定，有證據能力；至本件認定事實
    所引用之非供述證據，並無證據證明係公務員違背法定程式
    所取得，亦無刑事訴訟法第159條之4顯有不可信之情況與不
    得作為證據之情形，且經本院於審判期日依法進行證據之調
    查、辯論，被告於訴訟上之防禦權已受保障，自得為判斷之
    依據。
二、上揭事實，業據被告於偵查及本院審理時均坦承不諱，核與
    證人即買家顏紹航、李增豪、張立德之證述相符（見偵卷第
    37至47頁及第267至271頁、第71至76頁及第255至257頁、第
    53至59頁及第281至283頁），並有通訊軟體擷圖、被告之郵
    局交易明細、中國信託銀行交易明細在卷可憑（見偵卷第14
    1至149頁、第151至153頁、第155頁、第157至160頁、第163
    至180頁），足認被告前開任意性自白與事實相符，應堪採
    信。本案事證明確，被告有上揭事實欄所示之犯行，洵堪認
    定，應予依法論科。
三、論罪科刑部分
　㈠附表一編號1至5部分，於被告行為後，毒品危害防制條例第4
    條第3項、第17條第2項等規定，已於109年1月15日修正公布
    ，並自公布後6個月即109年7月15日施行。修正前毒品危害
    防制條例第4條第2項規定：「製造、運輸、販賣第二級毒品
    者，處無期徒刑或7年以上有期徒刑，得併科新臺幣1000萬
    元以下罰金」；修正後條文則為：「製造、運輸、販賣第二
    級毒品者，處無期徒刑或十年以上有期徒刑，得併科新臺幣
    1500萬元以下罰金」。又修正前毒品危害防制條例第17條第
    2項規定：「犯第4條至第8條之罪於偵查及審判中均自白者
    ，減輕其刑」；修正後條文則為：「犯第4條至第8條之罪於
    偵查及歷次審判中均自白者，減輕其刑」，是經比較新舊法
    之結果，修正後毒品危害防制條例第4條第3項之法定構成要
    件雖未變更，然其法定刑度已較修正前提高；另毒品危害防
    制條例第17條第2項規定，參諸修正理由略以：考量原立法
    之目的，係在使前述毒品案件之刑事訴訟程序儘早確定，當
    以被告於歷次審判中均自白犯罪者，始足當之。故爰修正第
    2項，明定於偵查及歷次審判中均自白者，始減輕其刑。是
    比較新舊法之結果，均以修正前之規定對被告較為有利，依
    刑法第2條第1項前段規定，應適用被告行為時即修正前毒品
    危害防制條例第4條第3項、第17條第2項等規定。
　㈡核被告所為如附表一編號1至5部分，係犯修正前毒品危害防
    制條例第4條第2項之販賣第二級毒品罪；編號6至8部分，係
    犯修正後毒品危害防制條例第4條第2項之販賣第二級毒品罪
    。其販賣第二級毒品前持有毒品之低度行為，均各為其販賣
    之高度行為所吸收，不另論罪。又被告所犯8罪間，犯意各
    別、行為互殊，應分論併罰。
　㈢刑之減輕事由：
　　1.按修正前毒品危害防制條例第17條第2項規定：「犯第4條
      至第8條之罪於偵查及審判中均自白者，減輕其刑」、修
      正後同條項規定為：「犯第4條至第8條之罪於偵查及歷次
      審判中均自白者，減輕其刑」，所謂於偵查及審判中自白
      ，係指被告對於自己所為具備構成犯罪要件之事實，向職
      司偵查、審判之公務員坦白陳述而言。至於對該當於犯罪
      構成要件之事實在法律上之評價，或對阻却責任或阻却違
      法之事由有所主張或辯解，乃辯護權之行使，仍不失為自
      白。且自白著重在使過去之犯罪事實再現，與該事實應受
      如何之法律評價，係屬二事（最高法院102年度台上字483
      號判決意旨參照）。查被告就其於附表一所示各次犯行，
      於偵查及審理中均坦承不諱，雖其於偵查中以僅係替顏紹
      航、李增豪、張立德跑腿代買為辯，然此僅係法律上之評
      價，依據前揭說明，被告亦應依前揭規定，減輕其刑。
　　2.按毒品危害防制條例第17條第1項規定：「犯第4條至第8
      條、第10條或第11條之罪，供出毒品來源，因而查獲其他
      正犯或共犯者，減輕或免除其刑」，此項規定旨在鼓勵被
      告供出其所涉案件之毒品來源，以擴大落實毒品之追查，
      俾有效斷絕毒品之供給，以杜絕毒品泛濫。故所指「供出
      來源」，舉凡提供該毒品流通過程中，供給毒品嫌犯之具
      體資訊而有助於毒品查緝，遏止毒品氾濫者，應皆屬之。
      至所謂「因而查獲其他正犯或共犯」，則指有偵查犯罪職
      權之公務員依被告所提供毒品來源之具體相關資料，而查
      獲在該毒品流通過程中供給毒品之直接或間接前手而言，
      例如販賣或轉讓毒品予被告，或與被告共犯本案之正犯或
      共犯（教唆犯、幫助犯）皆屬之。又有無上述因而查獲其
      他正犯或共犯之事實，應由事實審法院本於其採證認事之
      職權，綜合卷內相關事證資料加以審酌認定，並不以被告
      所指毒品來源之正犯或共犯經起訴及判決有罪確定為必要
      ，亦不可僅因該正犯或共犯經不起訴處分或判決無罪確定
      ，即逕認並未查獲，因此不符上開減輕或免除其刑之規定
      （最高法院107年度台上字第2787號判決意旨參照）。本
      件因被告之供述而查獲第三人董鵬鴻亦涉販賣毒品之行為
      ，現由臺北市政府警察局大安分局報請臺灣臺北地方檢察
      署檢察官偵查中，有該局回函在卷可稽（見本院卷第115
      至128頁），雖董鵬鴻辯稱與被告係合購關係，依上揭最
      高法院裁判意旨，仍得依前揭規定，就被告之犯行，均減
      輕其刑，並依刑法第71條第2項規定遞減之。
　㈣爰以行為人之責任為基礎，審酌被告無視國家防制毒品危害
    之禁令，竟販賣第二級毒品以營利，助長毒品之蔓延，致使
    施用毒品者沈迷於毒癮而無法自拔，直接戕害施用者自身及
    國民身心健康，間接危害社會治安，自不可取，惟念其於犯
    後終能坦承犯行，並表達悔意之態度，兼衡其犯罪之動機、
    目的及手段、販賣毒品之次數、種類及數量、取得犯罪所得
    數額、自述高職畢業之智識程度、原為超商店員、家庭經濟
    狀況小康之生活狀況（見他卷第105頁，本院卷第13頁）等
    一切情狀，分別量處如附表一編號1至8「主文」欄所示之刑
    ，並依法定其應執行刑，以示懲儆。
四、沒收
　㈠另案扣押如附表二所示之物，為被告本件聯絡毒品買家之用
    （見本院卷第143頁），爰依毒品危害防條例第19條第1項，
    不問屬於被告與否，宣告沒收之。
　㈡按犯罪所得，屬於犯罪行為人者，沒收之；前二項之沒收，
    於全部或一部不能沒收或不宜執行沒收時，追徵其價額，刑
    法第38條之1第1項前段、第3項分別定有明文。而共同正犯
    各人有無犯罪所得、所得數額各若干、對犯罪所得有無處分
    權等，因非犯罪事實有無之認定，不適用嚴格證明法則，事
    實審法院得視具體個案之實際情形，綜合卷證資料及調查結
    果，依自由證明程序釋明其合理之依據而為認定（最高法院
    106年度台上字第3111號判決意旨參照）。被告為附表一所
    示販賣毒品之行為，收取如附表一「行為」欄所示之對價，
    該部分即屬被告犯罪所得，均無需扣除成本而得逕予宣告沒
    收，以達澈底剝奪犯罪所得，並根絕犯罪誘因之立法意旨，
    是該些犯罪所得雖未經扣案，仍應依前揭規定宣告沒收，且
    於全部或一部不能沒收或不宜執行沒收時，追徵其價額。
　㈢至附表三所示之物，雖為被告所有，惟與本件販賣第二級毒
    品行為無關，尚無由在本案宣告沒收，應由檢察官另行處理
    為宜，附此指明。
據上論斷，應依刑事訴訟法第299條第1項前段、修正前毒品危害
防制條例第4條第2項、第17條第2項，毒品危害防制條例第4條第
2項、第17條第1項、第2項、第19條第1項；刑法第11條、第51條
第5款、第38條之1第1項前段，判決如主文。
本案經檢察官郭建鈺提起公訴，由檢察官葉惠燕到庭執行職務。
中　　華　　民　　國　　110 　年　　10　　月　　27　　日
                  刑事第十八庭  審判長法  官  宋雲淳
                                      法  官  范雅涵
                                      法  官  魏小嵐
上正本證明與原本無異。 
如不服本判決應於收受送達後20日內向本院提出上訴書狀，並應
敘述具體理由；其未敘述上訴理由者，應於上訴期間屆滿後20日
內向本院補提理由書（均須按他造當事人之人數附繕本）「切勿
逕送上級法院」。告訴人或被害人如對於本判決不服者，應具備
理由請求檢察官上訴，其上訴期間之計算係以檢察官收受判決正
本之日期為準。 因疫情而遲誤不變期間，得向法院聲請回復原
狀。
                                       書記官  劉麗英
　　　　　　　　　　　　　　　　　　　　　
中　　華　　民　　國　　110 　年　　10　　月　　28　　日
附錄本案論罪科刑條文：
修正前毒品危害防制條例第4條第2項
製造、運輸、販賣第二級毒品者，處無期徒刑或 7 年以上有期
徒刑，得併科新臺幣 1 千萬元以下罰金。
修正後毒品危害防制條例第4條第2項
製造、運輸、販賣第二級毒品者，處無期徒刑或十年以上有期徒
刑，得併科新臺幣一千五百萬元以下罰金。

附表一：
編號 交易時間 交易地點 交易對象 行為 主文 1 108年5月11日 凌晨1時3分 臺北市○○區○○街000號18樓 顏紹航 以3,000元之價格販賣甲基安非他命1公克。 簡嘉修販賣第二級毒品，處有期徒刑壹年貳月。 2 109年4月9日上午9時30分 同上 同上 以3,000元之價格販賣甲基安非他命1公克。 簡嘉修販賣第二級毒品，處有期徒刑壹年貳月。 3 109年4月24日上午10時 同上 同上 以3,500元之價格販賣甲基安非他命1公克。 簡嘉修販賣第二級毒品，處有期徒刑壹年貳月。 4 109年5月15日中午12時 同上 同上 以3000元之價格販賣甲基安非他命1公克。 簡嘉修販賣第二級毒品，處有期徒刑壹年貳月。 5 109年6月1日下午2時30分 同上 同上 以2,500元之價格販賣甲基安非他命0.7公克。 簡嘉修販賣第二級毒品，處有期徒刑壹年貳月。 6 109年8月27日凌晨5時 同上 同上 以2,000元之價格販賣甲基安非他命0.5公克。 簡嘉修販賣第二級毒品，處有期徒刑壹年捌月。 7 110年2月5日上午某時許 臺北市○○區○○街000巷00弄00號6樓樓下 李增豪 以7,000元之價格販賣甲基安非他命2公克。 簡嘉修販賣第二級毒品，處有期徒刑壹年玖月。 8 110年2月10日上午8時 同上 張立德 以6,000元之價格販賣甲基安非他命2公克。 簡嘉修販賣第二級毒品，處有期徒刑壹年玖月。 


附表二：另案扣押之應沒收物
編號 扣案物品名稱及數量 備註 1 蘋果牌手機1支(IPHONE 12，內含門號0000000000號之晶片卡1張） 他字卷第101、119頁 

附表三 ：不予沒收之物
編號 扣案物品名稱 數量 備註 1 吸食器 1組 偵卷第93頁，與本案無關爰不予宣告沒收。 2 含甲基安非他命之殘渣袋（微量無法檢驗） 13個  3 施用器具（刮勺、玻璃球） 6個  4 蘋果牌手機（IPHONE 8，內含門號0000000000之晶片卡1張） 1支